臺灣嘉義地方法院刑事判決　　　　　　 100年度簡上字第51號
上　訴　人　臺灣嘉義地方法院檢察署檢察官
被　　　告　宜均
上列上訴人因詐欺案件，不服本院嘉義簡易庭中華民國100 年2
月23日100 年度嘉簡字第255 號第一審判決（聲請簡易判決處刑
書案號：臺灣嘉義地方法院檢察署99年度偵字第7339號），提起
上訴及移送併辦（100 年度偵字第1454號），本院管轄之第二審
合議庭判決如下：
    主  文
原判決撤銷。
宜均幫助犯詐欺取財罪，處有期徒刑月，如易科罰金，以新
臺幣壹仟元折算壹日。緩刑貳年。
    犯 罪 事 實
一、宜均知悉詐欺取財集團等不法份子常利用他人所申設之金
    融機構存款帳戶、提款卡轉帳等方式，逃避執法人員之追查
    並掩飾不法利益，且依其智識程度可預見提供金融卡及密碼
    予他人使用，將幫助他人從事不法行為，仍不違反其本意，
    基於幫助詐欺取財之犯意，於民國99年1 月20日至1 月25日
    間之某時，將其於98年12月2 日，向台北富邦商業銀行股份
    有限公司嘉義分行（下稱台北富邦銀行嘉義分行）申辦之帳
    號000000000000號帳戶之金融卡及密碼，交付不詳詐欺取財
    集團成員使用。嗣（一）前開集團成員於99年3月8日上午11
    時許，撥打電話與黃振芳，佯稱是黃振芳友人，因故急需借
    款新臺幣（下同）3 萬元周轉，致黃振芳信以為真，於同日
    下午2時30分許匯款3萬元至宜均上開帳戶，旋遭提領；另
    （二）該集團成員於99年3月26 日中午12時許撥打電話與蔡
    佳芳，佯稱是蔡佳芳友人「阿杰」，因故急需借款3 萬元周
    轉，致蔡佳芳信以為真，於同日中午12時56分許匯款3 萬元
    至宜均上開帳戶，旋遭提領。
二、案經黃振芳、蔡佳芳訴由嘉義縣警察局中埔分局報請臺灣嘉
    義地方法院檢察署檢察官偵查聲請簡易判決處刑及移送併辦
    。
    理  由
一、按被告以外之人於審判外之陳述，雖不符刑事訴訟法第159
    條之1 至第159 條之4 之規定，而經當事人於審判程序同意
    作為證據，法院審酌該言詞陳述或書面陳述作成時之情況，
    認為適當者，亦得為證據；當事人、代理人或辯護人於法院
    調查證據時，知有第159 條第1 項不得為證據之情形，而未
    於言詞辯論終結前聲明異議者，視為有前項之同意，刑事訴
    訟法第159 條之5 定有明文。查本案所引用之被告以外之人
    審判外之言詞或書面陳述，被告宜均及檢察官於本院審理
    時，知有第159 條第1 項不得為證據之情形，而未於言詞辯
    論終結前聲明異議，本院審酌該等言詞陳述及書面陳述作成
    之情況，未見有何不適當之情形，故依前開規定，均應有證
    據能力。
二、上開犯罪事實業據被告宜均於原審、本院審理時坦承不諱
    ，核與證人即被害人黃振芳、蔡佳芳於警詢證述之情節相符
    ，復有被告台北富邦銀行嘉義分行開戶個人基本資料及帳戶
    交易明細之對帳單、存摺影本各1 份、匯款單（黃振芳）、
    自動櫃員機交易明細表（蔡佳芳）附卷可資佐證，足徵被告
    之任意性自白與事實相符，應堪採信。從而，本件事證明確
    ，被告犯行堪以認定，應依法論科。
三、按刑法上之幫助犯，係對於犯罪與正犯有共同之認識，而以
    幫助之意思，對於正犯資以助力，而未參與實施犯罪之行為
    者而言（最高法院75年度臺上字第1509號、88年度臺上字第
    1270號判決亦同此意旨）。被告基於幫助之意思，提供自己
    之金融卡及密碼予真實姓名年籍不詳者，任由渠等作為向被
    害人2 人詐騙使用，而為詐欺罪構成要件以外之行為，核被
    告所為，係犯刑法第30條第1 項前段、第339 條第1 項詐欺
    取財罪之幫助犯。被告幫助他人實行犯罪行為，爰依刑法第
    30 條 第2 項之規定減輕其刑。被告以單一幫助行為幫助對
    黃振芳、蔡佳芳等被害人詐欺取財，為想像競合犯，應依刑
    法第55條之規定，從一重論以一幫助詐欺取財罪。檢察官雖
    僅就犯罪事實一（二）聲請簡易判決處刑，然就未起訴部分
    即犯罪事實一（一）與上開起訴經本院判決有罪部分，有想
    像競合犯之裁判上一罪關係，為起訴效力所及，復經檢察官
    以100 年度偵字第1454號移送併辦，本院自應併予審理，附
    此敘明。
四、原審以被告罪證明確，予以論罪科刑，固非無見，惟原審未
    及審酌犯罪事實一（一）部分之幫助詐欺犯行，顯有未洽，
    檢察官以前揭原審未及審酌之犯行部分提起上訴，核有理由
    ，原判決既有上開未及審酌之處，即屬無可維持，應由本院
    撤銷改判。
五、爰審酌被告現為大學學生，竟將金融卡及密碼交付他人作為
    詐欺取財工具使用，使真正施用詐術之人得以隱匿身分，降
    低遭查獲之風險，愈使渠等肆無忌憚，助長犯罪之猖獗，徒
    增犯罪偵查機關查察犯罪之困難，同時造成被害人2 人財產
    上之損失；惟被告犯後坦承犯行，並分別與被害人等達成和
    解，獲致被害人2 人之諒解，有調解筆錄在卷可憑，及其家
    境尚可等一切情狀，量處如主文第2 項所示之刑，並諭知易
    科罰金之折算標準。再被告前未曾因故意犯罪受有期徒刑以
    上刑之宣告，有臺灣高等法院被告前案紀錄表在卷可憑，是
    被告一時失慮，致罹刑章，現已坦承犯行，且與被害人2 人
    均達成和解，業如前述，諒被告經此刑事追訴、審判之教訓
    後，當能知所警惕而無再犯之虞，故本院認為所宣告之刑，
    以暫不執行為適當，爰依刑法第74條第1 項第1 款之規定，
    併宣告緩刑2 年，以啟自新。
據上論斷，應依刑事訴訟法第455 條之1 第1 項、第3 項、第
369 條第1 項前段、第364 條、第299 條第1 項前段，刑法第
339 條第1 項、第55條、第30條第1 項前段、第2 項、第41條第
1 項前段，刑法施行法第1 條之1 第1 項、第2 項前段、第74條
第1 項第1 款，判決如主文。
本案經檢察官林俊良到庭執行職務。
中    華    民    國   100    年    5     月    13    日
                  刑事第四庭  審判長  法  官  蔡憲德
                                      法  官  王慧娟
                                      法  官  梁淑美
上列正本證明與原本無異。
本件不得上訴。
中    華    民    國   100    年    5     月    13    日
                                      書記官  林金福